臺灣宜蘭地方法院刑事判決
110年度訴字第254號
公  訴  人  臺灣宜蘭地方檢察署檢察官
被      告  李俊杰




上列被告因違反洗錢防制法等案件，經檢察官提起公訴（110年
度偵緝字第111號），被告於本院準備程序中為有罪之陳述，經
告以簡式審判程序之旨，並聽取公訴人、被告之意見後，本院合
議庭裁定由受命法官獨任改行改行簡式審判程序，並判決如下：
    主  文
李俊杰犯三人以上共同詐欺取財罪，處有期徒刑壹年壹月。
    犯罪事實
一、李俊杰（綽號「小榮」，所涉參加犯罪組織罪，業經法院判
    決有罪確定）與簡子浩、陳漢威（上2人所涉詐欺取財等罪
    業經法院判決有罪確定）及真實姓名年籍不詳之成年人組成
    ，具有持續性及牟利性之有結構性詐欺組織後，即均與該組
    織成員共同意圖為自己不法所有之犯意聯絡，透過簡子浩於
    民國107年4月底某日，向不知情之楊宇(所涉詐欺罪嫌，業
    經不起訴處分確定)借得其所申設之彰化商業銀行羅東分行0
    0000000000000號帳戶（下稱彰銀帳戶），嗣其所屬之詐騙
    集團成員即共同基於為自己不法所有，基於3 人以上共同詐
    欺取財及掩飾、隱匿詐欺犯罪所得去向之犯意聯絡，於107
    年1月至5月間，佯裝為友人「陳雅婷」撥打電話予黃宥森，
    佯稱從事保養品買賣，需要大筆資金進貨云云，致黃宥森陷
    於錯誤，而依「陳雅婷」之指示，於107年4月11日9時許，
    委請友人匯款新臺幣（下同）7萬元至不知情之徐甘澍(所涉
    詐欺等罪嫌，業經臺灣臺南地方檢察署以108年度偵字第649
    4號案件為不起訴處分確定)所有之合作金庫銀行帳戶（下稱
    合庫帳戶）內，徐甘澍再於同日14時39分許，提領該筆款項
    後以臨櫃方式轉匯至楊宇上開彰銀帳戶。陳漢威旋於107年4
    月12日13時4分許，在彰化商業銀行羅東分行以臨櫃方式提
    領26萬元現金(含前述之7萬元贓款)後，再轉交簡子浩上繳
    李俊杰逐層轉交詐騙集團成員，而隱匿詐欺所得之去向。
二、案經臺灣宜蘭地方檢察署檢察官簽分偵查起訴
　　理  由
一、本件被告所犯為死刑、無期徒刑、最輕本刑3年以上有期徒
    刑以外之罪，亦非屬高等法院管轄之第一審案件，其於審理
    程序進行中，先就被訴事實為有罪之陳述，經本院告知簡式
    審判程序之旨，並聽取檢察官、被告之意見後，本院依刑事
    訴訟法第273條之1第1項裁定，進行簡式審判程序。是本案
    證據調查，依同法第273條之2規定，不受同法第159條第1項
    、161條之2、161條之3、163條之1及164條至170條所定證據
    能力認定及調查方式限制，合先敘明。
二、前揭犯罪事實，業據被告李俊杰於本院準備程序及審理時坦
    承不諱（見本院卷第78頁、第87頁），核與證人即告訴人黃
    宥森、證人陳漢威、簡子浩、楊宇、徐甘澍之證述相符（見
    臺灣新北地方檢察署107年度偵字第35778號《下稱偵A卷》卷
    第27-32頁、第59-64頁、第97-103頁、第119-124頁、第303
    -306頁，臺灣宜蘭地方檢察署108年度偵字第2106號卷《下稱
    偵B卷》第43-47頁、第171-174頁），復有內政部警政署反詐
    騙案件紀錄表（報案人黃宥森）、合作金庫商業銀行南興分
    行107年6月26日合金南興字第01070002179號函暨附件客戶
    基本資料、交易明細（徐甘澍）、彰化商業銀行羅東分行10
    7年8月2日彰羅字第1070151號函暨附件開戶資料、交易明細
    （楊宇）、新光銀行匯款申請書、107年8月14日彰羅字第10
    70156號函暨所附提款監視器翻拍畫面各1份（見偵A卷第39-
    43頁、第75-89頁、第93-95頁、第309頁、第315-319頁）在
    卷可稽，足認被告任意性之自白與事實相符，可以採信。是
    本件事證明確，被告犯行堪以認定，應予依法論科。
三、論罪科刑：　　　　
  ㈠核被告所為，係犯刑法第339條之4 第1項第2 款之三人以上
    共同詐欺取財罪、洗錢防制法第14條第1 項之洗錢罪。
  ㈡按共同正犯，係共同實行犯罪行為之人，在共同意思範圍內
    ，各自分擔犯罪行為之一部，相互利用他人之行為，以達其
    犯罪之目的，其成立不以全體均參與實行犯罪構成要件之行
    為為要件，其行為分擔，亦不以每一階段皆有參與為必要，
    倘具有相互利用其行為之合同意思所為，仍應負共同正犯之
    責（最高法院107年度台上字第2240號判決意旨參照）。本
    案被告縱未直接向告訴人施用詐術，而使告訴人交付款項之
    部分行為，然被告已知告訴人係遭本案詐欺集團成員詐欺而
    交付款項，仍擔任收取及轉交詐欺款項之「收水」工作，使
    詐欺集團順利遂行詐欺取財及洗錢行為，且被告所為係本案
    詐欺集團遂行加重詐欺取財罪及洗錢罪所不可或缺之分工，
    揆諸上開說明，被告與本案詐欺集團成員間，就本案加重詐
    欺取財及洗錢之犯行，在共同犯罪之意思範圍內，相互利用
    共同犯意，並各自分擔部分犯罪行為，具有犯意聯絡及行為
    分擔，應論以共同正犯。
　㈢復被告所為，係一行為同時觸犯三人以上共同詐欺取財罪、
    一般洗錢罪，屬想像競合犯，應依刑法第55條規定，從一重
    之加重詐欺取財罪處斷。
　㈣按犯前2條之罪，在偵查或審判中自白者，減輕其刑，洗錢防
    制法第16條第2項定有明文。又按想像競合犯之處斷刑，本
    質上係「刑之合併」。其所謂從一重處斷，乃將想像競合犯
    組成之評價上數罪，合併為科刑一罪，其所對應之刑罰，亦
    合併其評價上數罪之數法定刑，而為一個處斷刑。易言之，
    想像競合犯侵害數法益者皆成立犯罪，論罪時必須輕、重罪
    併舉論述，同時宣告所犯各罪名，包括各罪有無加重、減免
    其刑之情形，亦應說明論列，量刑時併衡酌輕罪部分量刑事
    由，評價始為充足，然後依刑法第55條前段規定「從一重處
    斷」，非謂對於其餘各罪可置而不論。因此，法院決定處斷
    刑時，雖以其中最重罪名之法定刑，做為裁量之準據，惟於
    裁量其輕重時，仍應將輕罪合併評價在內（最高法院108年
    度台上字第4405、4408號判決意旨可參）。經查，被告於本
    院審理時自白洗錢犯行，依上開規定原應減輕其刑，惟被告
    所犯一般洗錢罪係屬想像競合犯其中之輕罪，被告就本案犯
    行係從一重之三人以上共同詐欺取財罪，就被告此部分想像
    競合輕罪得減刑部分，依上開說明，由本院於後述依刑法第
    57條量刑時一併衡酌該部分減輕其刑事由，附此說明。
　㈤爰審酌被告正值青壯，四肢健全而有謀生能力，卻不思以正
    途賺取所需，竟貪圖不法利益，加入詐欺集團從事詐騙行為
    ，擔任收取詐得款項並掩飾犯罪所得去向之工作，遂行犯罪
    ，採取集團式、預謀性、隱密性及專業分工模式，騙取告訴
    人財物，使告訴人受有損害，更致使執法人員難以追查正犯
    之真實身分，無視政府一再宣示掃蕩詐欺集團之決心，瓦解
    信賴、穩定、平和之社會結構，犯行之破壞性、傷害性、影
    響性之範圍及程度甚大，受害層面既深且廣，惡性重大，所
    為殊值非難，其迄今復未能與告訴人達成和解或賠償任何損
    失，兼衡被告自陳高職肄業之智識程度、之前經營徵信社、
    月收入約5萬元、未婚、需要扶養母親之生活狀況，及其於
    本件犯罪組織之分工角色，犯後坦承犯行之態度等一切情狀
    ，量處如主文所示之刑。
四、查被告並未獲有不法利得分配乙情，業據被告於本院審理時
    供稱：本次沒有得到報酬等語（見本院卷第87頁），卷內亦
    未見有被告取得相關犯罪所得之事證，是依罪疑唯輕及有疑
    唯利被告之原則，本院認被告此部分並未分得犯罪所得，爰
    不予宣告沒收或追徵其價額。
據上論斷，應依刑事訴訟法第273條之1第1項、第299條第1項前
段，洗錢防制法第14條第1項，刑法第11條前段、第28條、第339
條之4 第1項第2款、第55條，刑法施行法第1條之1第1項，判決
如主文。
本案經檢察官張立言提起公訴，檢察官林禹宏到庭執行職務。
中　　華　　民　　國　　111 　年　　3 　　月　　9 　　日
                  刑事第四庭  法  官  楊心希
以上正本證明與原本無異。
如不服本判決應於收受送達後二十日內向本院提出上訴書狀，並
應敘述具體理由；其未敘述上訴理由者，應於上訴期間屆滿後二
十日內向本院補提理由書(均須按他造當事人之人數附繕本)「切
勿逕送上級法院」。
                              書記官  邱淑秋
中　　華　　民　　國　　111 　年　　3 　　月　　9 　　日
附錄本案論罪科刑法條：
中華民國刑法第339條之4
犯第 339 條詐欺罪而有下列情形之一者，處 1 年以上 7 年以
下有期徒刑，得併科 1 百萬元以下罰金：
一、冒用政府機關或公務員名義犯之。
二、三人以上共同犯之。
三、以廣播電視、電子通訊、網際網路或其他媒體等傳播工具，
    對公眾散布而犯之。
前項之未遂犯罰之。

洗錢防制法第14條
有第二條各款所列洗錢行為者，處 7 年以下有期徒刑，併科新
臺幣 5 百萬元以下罰金。
前項之未遂犯罰之。
前二項情形，不得科以超過其特定犯罪所定最重本刑之刑。